臺灣高等法院刑事判決　　　　　　　　 96年度上訴字第962號
上　訴　人
即　被　告　乙○○
上　訴　人
即　被　告　甲○○
上列上訴人因違反廢棄物清理法案件，不服臺灣桃園地方法院95
年度訴字第1623號，中華民國96年1月2日第一審判決（起訴案號
：臺灣桃園地方法院檢察署94年度偵字第19062號、95年度偵字
第9873號），提起上訴，本院判決如下：
    主  文
上訴駁回。
    事  實
一、乙○○前因傷害案件，經臺灣士林地方法院以92年度士簡字
    第1329號刑事簡易判決判處有期徒刑6月確定，並於94年4月
    18日易科罰金執行完畢。仍不知悔悟，與甲○○均明知從事
    廢棄物清除、處理，應向所屬之縣（市）主管機關或中央主
    管機關委託之機關申請核發公民營廢棄物清除、處理機構許
    可文件後，始得受託清除、處理廢棄物業務，竟未向主管機
    關申請核發廢棄物清除、處理機構之許可文件，共同基於違
    法清除、處理廢棄物之犯意聯絡，先由甲○○於94年10月21
    日下午某時，駕駛車號CJ－1376號自用小貨車至臺北縣安坑
    地區某資源回收倉庫載運一車電視機拆解後外殼之一般事業
    廢棄物，於翌 (22)日與乙○○及不知情之蔡雁婷在臺北縣
    土城市某處共進午餐後，同日下午4時許，推由乙○○駕駛
    上開自用小貨車，甲○○則駕駛車號3103－KS號自用小客車
    搭載蔡雁婷，自臺北縣土城市同往桃園縣大溪鎮之方向行駛
    ，途中甲○○並與乙○○以電話聯絡確認傾倒上開廢棄物之
    地點。同日下午5時30分許，乙○○駕駛上開自用小貨車先
    行抵達甲○○所告知其可傾倒上開廢棄物之桃園縣大溪鎮瑞
    興里3鄰桃54線0.6公里處，遂依甲○○之指示將其所載運之
    拆解後電視機外殼之一般事業廢棄物傾倒在該處，於傾倒過
    程中，旋為當地居民發覺，即通知居住在附近之大溪鎮鎮民
    代表蕭永昌前往阻止，適甲○○亦抵達該處，見蕭永昌正在
    攔阻乙○○繼續傾倒尚未傾倒完畢之上開廢棄物，立即上前
    請蕭永昌不要報警，表示前開貨車由渠駕駛，並願將現場清
    理乾淨，乙○○見狀則趁隙駕駛前揭自用小客車搭載蔡雁婷
    離去，約10分鐘後，警方據報趕抵現場，始查悉上情。
二、案經桃園縣政府警察局大溪分局報請臺灣桃園地方法院檢察
    署檢察官及該署檢察官自動檢舉偵查起訴。
    理  由
甲、程序方面─證人即共同被告乙○○陳述之證據能力：
    按被告以外之人於審判外之言詞或書面陳述，除法律有規定
    者外，不得作為證據，刑事訴訟法第159條第1項定有明文。
    次按「刑事審判上之共同被告，係為訴訟經濟等原因，由檢
    察官或自訴人合併或追加起訴，或由法院合併審判所形成，
    其間各別被告及犯罪事實仍獨立存在。故共同被告對於其他
    共同被告之案件而言，為被告以外之第三人，本質上屬於證
    人，為確保被告對證人之詰問權，證人於審判中，應依法定
    程序，到場具結陳述，並接受被告之詰問，其陳述始得作為
    認定被告犯罪事實之判斷依據，此觀司法院釋字第582、592
    號解釋意旨甚明。」，最高法院95年度台上字第2724號判決
    採同一見解。本件證人即共同被告乙○○於警詢、偵查之陳
    述，為被告甲○○以外之人於審判外之陳述，惟上開證人於
    審判外之陳述，業經本院審理時依證人地位到庭，依法具結
    陳述後，並予被告甲○○對質詰問之機會，且本院審理時，
    並再提示乙○○之上開各該供述筆錄及要旨，由被告甲○○
    依法辯論，有本院審判筆錄可考，本件證人即共同被告乙○
    ○上開於警詢、偵查之陳述，既已賦予被告甲○○反對詰問
    權，並踐行之合法調查程序，應有證據能力而得作為本院判
    決之基礎。
乙、實體方面：
一、認定犯罪事實所憑證據及理由：
(一)、上揭犯罪事實，業據被告乙○○於原審及本院審理時坦承不
    諱，核與證人蕭永昌及蔡雁婷於原審審理時具結證述之情節
    相符（見原審卷95年11月14日、12月19日審判筆錄），並有
    桃園縣大溪鎮公所環境稽查工作紀錄表1份及現場照片8幀在
    卷可稽（見偵字第19062號卷第23、29至32頁）。且被告乙
    ○○未向所屬之縣（市）主管機關或中央主管機關委託之機
    關申請核發公民營廢棄物清除、處理機構之許可文件一節，
    亦據其供述屬實（見同上偵卷第97頁），又由現場照片可知
    ，被告乙○○所載運者，確為拆解後之電視機外殼，係廢棄
    物無疑，足認被告乙○○前開自白與事實相符，堪以採信。
(二)、訊據被告甲○○固坦承渠未領有主管機關核發之廢棄物清除
    、處理機構許可文件，並知道需要事先申請許可文件之規定
    ，復於前揭時地先至臺北縣安坑地區某資源回收倉庫載運一
    車電視機拆解後之外殼，再委由被告乙○○駕駛前開自用小
    貨車等情不諱，惟矢口否認涉有本件犯行，辯稱：案發當天
    下午，渠與被告乙○○、蔡雁婷在臺北縣土城市某處共進午
    餐後，渠請被告乙○○駕駛前揭自用小貨車前往案發地點附
    近之資源回收場，渠則駕駛前述自用小客車搭載蔡雁婷行駛
    在後，不料被告乙○○自作主張，將所載運拆解後之電視機
    外殼傾倒在上址，渠並不知情云云。惟查，被告乙○○係受
    被告甲○○之請託，將所載運之電視機拆解後之外殼，運送
    到案發地點附近，途中二人並以電話聯絡確認傾倒之地點，
    案發地點附近並無資源回收場一節，業據被告乙○○於原審
    供述詳實（見原審卷第32頁），並經證人蔡雁婷、蕭永昌具
    結證述在卷（見原審卷第89、69頁）；且本件廢棄物本係由
    被告甲○○載運（見偵字第19062號卷第11、12頁警訊筆錄
    ），被告乙○○如未受被告甲○○之請託，豈會無緣無故將
    之任意傾倒，使自己陷入被追訴違反廢棄物清理法之境地；
    再參酌被告乙○○在傾倒前揭電視機拆解後之外殼，於遭蕭
    永昌制止之際，被告甲○○立即上前要求蕭永昌不要報警，
    並表示貨車由其駕駛，願將現場清理乾淨等情，業據證人蕭
    永昌具結證述詳盡（見原審卷第71頁），苟係由被告乙○○
    自作主張將前述拆解後之電視機外殼傾倒在上址，被告甲○
    ○豈會向蕭永昌表示貨車由其所駕駛，並要求蕭永昌不要報
    警，足見被告甲○○前揭辯解，顯係畏罪卸責之詞，不足採
    信。本件事證明確，應依法論科。
二、論罪科刑：
(一)、按廢棄物清理法所稱廢棄物，分下列二種：一、一般廢棄物
    ：垃圾、糞尿、動物屍體或其他非事業機構所產生足以污染
    環境之固體或液體廢棄物；二、事業廢棄物：（一）、有害
    事業廢棄物：由事業機構所產生具有毒性、危險性，其濃度
    或數量足以影響人體健康或污染環境之廢棄物；（二）、一
    般事業廢棄物：由事業機構所產生有害事業廢棄物以外之廢
    棄物；從事廢棄物清除、處理業務者，應向直轄市、縣（市
    ）主管機關或中央主管機關委託之機關申請核發公民營廢棄
    物清除處理機構許可文件後，始得受託清除、處理廢棄物業
    務，廢棄物清理法第2條第1項、第41條第1項分別定有明文
    。再按廢棄物清理法之「清除」係指事業廢棄物之收集、運
    輸行為；「處理」係指（一）中間處理：指事業廢棄物在最
    終處置或再利用前，以物理、化學、生物、熱處理或其他處
    理方法，改變其物理、化學、生物特性或成分，達成分離、
    減積、去毒、固化或安定之行為。（二）最終處置：指衛生
    掩埋、封閉掩埋、安定掩埋或海洋棄置事業廢棄物之行為。
    （三）再利用：指事業產生之事業廢棄物自行、販賣、轉讓
    或委託做為原料、材料、燃料、填土或其他經中央目的事業
    主管機關認定之用途行為，並應符合其規定者，事業廢棄物
    貯存清除處理方法及設施標準第二條第2、3款分別定有明文
    。查被告乙○○、甲○○並未向所屬之縣（市）主管機關或
    中央主管機關委託之機關申請核發公民營廢棄物清除、處理
    機構之許可文件，已如前述，先由被告甲○○向某資源回收
    倉庫載運一車拆解後之電視機外殼之一般事業廢棄物，嗣推
    由乙○○駕駛前揭自用小貨車，載運前揭拆解後之電視機外
    殼，傾倒在桃園縣大溪鎮瑞興里3鄰桃54線0.6公里處之行為
    ，應論以廢棄物之「清除」及「處理」。
(二)、次按為有效清除、處理廢棄物，改善環境衛生，維護國民健
    康，公民營廢棄物清除、處理機構，必須具備一定之條件、
    具備自有設施、設置專業技術人員等（詳見事業廢棄物貯存
    清除處理方法及設施標準），始得向主管機關申請核發公民
    營廢棄物清除處理機構許可文件，廢棄物清理法第41條第1
    項、第42條均有相同意旨之規定。此項立法目的，在於限定
    符合法定申請許可條件之專業機構始得從事廢棄物處理行為
    ，並非容許一般欠缺專業能力之人擅自無照處理廢棄物。是
    該法第46條第4款前段設有處罰擅自貯存、清除、處理廢棄
    物行為之規定，所指依規定領有許可文件，為阻卻違法之事
    由一節，非謂該款僅以公民營業者作為處罰對象，而應認對
    於任何人均受其規範，否則一般人擅自貯存、清除、處理廢
    棄物，無法處罰，當違本法為改善環境衛生、維護國民健康
    之旨（最高法院92年度台上字第1213號判決要旨參照）。準
    此，被告乙○○、甲○○雖非公民營廢棄物清除、處理機構
    ，仍為廢棄物清理法第46條第4款前段處罰之對象甚明。
(三)、核被告乙○○、甲○○所為，均係犯廢棄物清理法第46條第
    4款前段之未依同法第41條第1項規定領有廢棄物清除、處理
    許可文件，從事廢棄物清除、處理罪。又被告等行為後，廢
    棄物清理法第46條規定固於95年5月30日修正公布，並於95
    年7月1日施行，惟此次修正係刪除該條第2項之無許可文件
    ，以經營廢棄物清除、處理為常業罪，原第1項各款條文並
    未修正，故此部分不生新舊法比較之問題；另被告等行為後
    ，有關廢棄物清理法第46條第4款所定罰金刑部分，94年2月
    2日修正公布之刑法第33條第5款規定，已將原罰金刑最低額
    度由銀元1元（相當於新臺幣3元），提高為新臺幣1千元以
    上，且以百元計之，並於95年7月1日施行，經比較新、舊法
    結果，應以行為時法律即修正前刑法第33條第5款規定有利
    於被告二人，依刑法第2條第1項前段規定，自應適用修正前
    刑法第33條第5款之規定予以論科 (原審就此罰金法定刑部
    分漏未比較新、舊法，應予補正)。被告二人就本件犯行，
    具有犯意聯絡及行為分擔，應論以共同正犯（刑法第28條固
    於94年2月2日修正公布，於95年7月1日施行，修正後刑法第
    28條雖將舊法之「實施」修正為「實行」。其中「實施」一
    語，涵蓋陰謀、預備、著手及實行之概念在內，其範圍較廣
    ；而「實行」則著重於直接從事構成犯罪事實之行為，其範
    圍較狹；二者之意義及範圍固有不同，但對於本件被告二人
    共同違反廢棄物清理法之情形而言，刑法第28 條之修正內
    容，對於被告二人並無「有利或不利」之影響，自無新舊法
    比較適用之問題，最高法院95年度台上字第5589號、第5669
    號判決意旨參照）。被告乙○○前因傷害案件，經臺灣士林
    地方法院判處有期徒刑6月確定，並於94年4月18日易科罰金
    執行完畢，此有本院被告前案紀錄表在卷可憑，其前受有期
    徒刑執行完畢，於5年內故意再犯本件有期徒刑以上之罪，
    無論依修正前之刑法第47條，或修正後之刑法第47條第1項
    規定，均構成累犯，對被告尚無所謂有利或不利之情形，自
    無需適用刑法第2條第1項之規定比較新舊法，而應逕予適用
    修正後刑法第47條第1項之規定，論以累犯，並加重其刑。
(四)、原審因依廢棄物清理法第46條第4款前段 (原條文第2項已刪
    除，已無項次之分，原審贅引第1項)，刑法第11條前段、第
    28條、第47條第1項規定 (原審就罰金法定刑部分漏引刑法
    第2條第1項前段，應予補正)，並審酌被告二人未依規定領
    有許可文件，擅自清除、處理一般事業廢棄物，不顧可能造
    成環境之污染，而有危害全體國民健康之虞，仍執意為之，
    惡性不輕，兼衡被告乙○○犯後坦承犯行及被告甲○○飾詞
    圖卸之態度等一切情狀，分別論被告乙○○累犯，處有期徒
    刑1年1月，被告甲○○處有期徒刑1年6月，並認車號CJ－13
    76號自用小貨車係登記在案外人詹怡娟之名下，有車籍作業
    系統－查詢認可資料1紙可稽（見偵字第19062號卷第22頁）
    ，以無證據足認為被告二人所有，自不得宣告沒收，其認事
    用法並無違誤，量刑亦稱妥適。被告乙○○上訴請求判處1
    年有期徒刑，因其係累犯依法應加重其刑；被告甲○○上訴
    否認犯行，指摘原判決不當，均無理由，應予駁回。
據上論斷，應依刑事訴訟法第368條，判決如主文。
本案經檢察官鍾鳳玲到庭執行職務。
中　　華　　民　　國　　96　　年　　5　　月　　24　　日
　　　　　　　　　刑事第十五庭  審判長法　官  吳昭瑩
　　　　　　　　　　　　　　　　　    法　官  蘇隆惠
　　　　　　　 　 　　　　　　　　　　法　官  李正紀
以上正本證明與原本無異。
如不服本判決，應於收受送達後十日內向本院提出上訴書狀，其
未敘述上訴之理由者並得於提起上訴後十日內向本院補提理由書
（均須按他造當事人之人數附繕本）。
                                      書記官  鄭信昱
中　　華　　民　　國　　96　　年　　5 　　月　　24　　日
附錄論罪科刑法條：
廢棄物清理法第46條第4款
有下列情形之一者，處一年以上五年以下有期徒刑，得併科新臺
幣三百萬元以下罰金：
四  未依第四十一條第一項規定領有廢棄物清除、處理許可文件
    ，從事廢棄物貯存、清除、處理，或未依廢棄物清除、處理
    許可文件內容貯存、清除、處理廢棄物。
